【裁判字號】    98,抗,368
【裁判日期】    981116
【裁判案由】    證人罰鍰
【裁判全文】
臺灣高等法院臺南分院刑事裁定           98年度抗字第368號
抗  告  人
即  證  人  甲○○
上列抗告人因證人罰鍰案件，不服台灣臺南地方法院中華民國98
年10月16日裁定（98年度聲字第26號），提起抗告，本院裁定如
下：
    主  文
原裁定撤銷，應由台灣臺南地方法院更為裁定。
    理  由
一、原裁定意旨略以：抗告人即證人甲○○因台灣臺南地方法院
    檢察署98年度偵字第12915號被告葉騰源涉嫌竊盜案件，經
    檢察官傳喚，該傳票於98年10月5日送達其戶籍地址，即臺
    南市○○區○○街一段61巷41弄6號，由其母蔡美女蓋章收
    受，有送達證書一份在卷可憑。甲○○應於同年月8日下午3
    時45分到庭接受訊問，惟證人未在監所，復未提出事由請假
    ，竟仍未於上開期日到庭應訊，有台灣臺南地方法院檢察署
    點名單存卷可考。是證人顯係無正當理由而未於指定期日到
    場。從而，因認檢察官聲請對甲○○裁處罰鍰，為有理由，
    應予准許，爰裁定證人經合法傳喚，無正當理由而不到場，
    處罰鍰新台幣2萬元等語。
二、抗告意旨略以：(一)證人之戶籍地雖在「臺南市○○區○○街
    一段61巷41弄6號」，但證人並不住在戶籍所在地。因此臺
    灣臺南地檢署98年度偵字第12915號預定於98年10月8日下午
    3時45分之證人傳票，係送達於證人之戶籍所在地，而由證
    人不識字之老母親蔡美女收受。(二)證人直到98年10月9日上
    午回戶籍所在地探視老母親時，始看到此份傳票，故無法於
    98年10月8日下午至臺南地檢署應訊。證人並非無正當理由
    不到場，且證人確實在偵訊期日前未接獲此份證人傳票，原
    聲請意旨及原裁定之認定，均已有所違誤。(三)況且，證人已
    於98年10月12日具狀向承辦本案之檢察官說明此事，並聲請
    變更送達之地址為現居地。詎料，原檢察官仍向法院聲請科
    以罰鍰，此舉實讓抗告人無法接受。(四)證人已於98年10月27
    日左右，至臺南地檢署作證，足證證人並無故意不到庭應訊
    之意，爰依法提起抗告，請求撤銷原裁定，並駁回檢察官之
    聲請等語。
三、本院查：按送達於住、居所、事務所或營業所不獲會晤應受
    送達人者，得將文書付與有辨別能力之同居人或受僱人，民
    事訴訟法第137條第1項定有明文。上開民事訴訟法之規定，
    依刑事訴訟法第62條規定於刑事訴訟程序亦得準用。次按「
    證人經合法傳喚，無正當理由而不到場者，得科以新台幣三
    萬元以下之罰鍰，並得拘提之；再傳不到者，亦同。」「前
    項科罰鍰之處分，由法院裁定之」，固為刑事訴訟法第一百
    七十八條第一項及第二項前段所明定。但此項自由裁量職權
    之行使，仍應符合客觀存在之比例原則，並慎重行之。查本
    件抗告人設籍臺南市○○區○○街一段61巷41弄6號，而臺
    灣臺南地方法院檢察署98年度偵字第12915號葉騰源竊盜案
    件定於98年10月8日下午3時45分，傳喚證人即抗告人之傳票
    ，因送達時未獲會晤本人，而將該文書於98年10月5日交予
    其同居人即其母蔡美女女士，此有臺灣臺南地方法院檢察署
    送達予抗告人之送達證書影本一份在卷可稽。依上開法律規
    定，臺灣臺南地方法院檢察署上開期日傳票固應認已合法送
    達予抗告人。然抗告人依其自陳並非居住於其戶籍地，並於
    98年10月12日向承辦本案之檢察官陳報其現居地（即臺南縣
    安定鄉新吉村282之1號），則其實際上有無見及該通知書或
    有無前往其戶籍地向其母親領取，則屬另一事；若抗告人因
    故未於該審理期日前見到該通知書致未前往法院應訊，是否
    屬無正當理由不到庭，則有研求之餘地；且依抗告人之陳述
    ，其就本案之待證事實已於98年10月27日至臺灣臺南地方法
    院檢察署作證說明清楚，則其於該案作證時所陳報之居住所
    是否與本案之戶籍地相同，亦可作為抗告人是否屬無正當理
    由不到庭之裁罰依據。是抗告人抗告意旨執此指摘原裁定不
    當，尚非全然無理由。另檢察官既一次傳喚抗告人未到，即
    於98年10月9日逕予聲請裁罰，原審對此未遑調查究明，逕
    予准許，且金額非微，是否妥適，亦容有斟酌餘地，自應由
    本院將原裁定撤銷，並為期調查之翔實及維護抗告人審級之
    利益，將本件發回原審法院更為調查後另為適當之裁定，俾
    昭折服。
據上論結，應依刑事訴訟法第413條前段，裁定如主文。
中    華    民    國    98    年    11    月    16    日
                  刑事第一庭    審判長法  官  黃崑宗
                                      法  官  王明宏
                                      法  官  陳顯榮
以上正本證明與原本無異。
不得抗告。
                                      書記官  劉岳文
中    華    民    國    98    年    11    月    16    日


司法院資訊處製作；財團法人民間司法改革基金會備份。
